臺灣臺北地方法院民事判決
　　　　　　　　　　　　　　　　  110年度北簡字第3408號
原      告  丁永真  
訴訟代理人  丁永霖  
被      告  元大國際資產管理股份有限公司

法定代理人  宋耀明  
訴訟代理人  黃顗宸  
            劉德明  

            賴允慶  
上列當事人間確認債權不存在事件，於中華民國110年10月19日
言詞辯論終結，本院判決如下：
    主    文
原告之訴駁回。
訴訟費用新臺幣壹仟玖佰玖拾元由原告負擔。
    事實及理由
一、原告主張：民國94年2月2日間原告向渣打銀行申請信用卡額
    度新臺幣15萬8000元（下簡稱系爭信用卡債權），並於97年
    8月26日已全部清償完畢，詎被告竟於95年2月取得支付命令
    債權金額18萬2258元。該債務由原告於97年8月26間清償完
    畢，被告復予追償實有不當得利。原告在系爭新竹國際商業
    銀行開戶簽名蓋章與借款之簽名蓋章影本三件，發現同日開
    戶簽名筆跡竟與借據簽名迥然不同，該借據係偽造文書，借
    據契約書上非原告親簽，均係新竹商銀行員所盜刻或偽造；
    此由借貸契約借款人筆跡及開戶與原告之筆跡顯然完全不相
    符，且該印章亦與原告之印鑑章不相吻合自明，況借貸契約
    係新竹商銀自行製作使用之定型化契約，違反誠實信用原則
    及公平原則。再者，聯徵中心(會員報送授信資料明細)為何
    無新竹商銀消費性放款債權或持受讓者被告申報異常或呆帳
    查無原告授信資料紀錄，足見被告該債權不存在。並聲明：
    確認原告與被告間18萬2258元消費借貸之債權不存在。
二、被告則以：被告與訴外人於94年1月25日簽訂消費性借貸契
    約，並經訴外人即新竹國際商業銀行核貸20萬元（下簡稱系
    爭信貸債權），95年2月5日業經取得臺灣臺北地方法院94年
    度促字第41777號支付命令並發給支付命令確定證明書，上
    述督促程序業合法送達原告，原告當時亦無對臺灣台北地方
    法院94年度促字第41777號支付命令有任何異議。又原告前
    於臺灣士林地方法院對被告提起確認債權不存在之訴，其『
    事實及理由』辯稱上述系爭欠款已全部清償等語，又稱系爭
    借據遭偽造，說詞前後矛盾，原告實為卸責債務。就原告提
    出聯合徵信中心紀錄佐證其全數清償積欠渣打商業銀行款項
    ，答辯如下：如證一所示本件執行名義債權為「信用貸款」
    故原告提出之聯合徵信中心紀錄清償項目顯為信用卡債權，
    非本次強制執行執行名義所表彰信用貸款債權；聯合徵信中
    心紀錄為金融業者向聯合徵信中心申報後登載，並無法表彰
    查詢人實際債務情形，如原債權人新竹商銀並未申報，無該
    筆紀錄亦為當然。並聲明：原告之訴駁回。
三、得心證之理由：　
　㈠當事人主張有利於己之事實者，就其事實有舉證之責任，民
    事訴訟法第277 條前段定有明文，是民事訴訟如係由原主張
    權利者，應先由原告負舉證之責，若原告先不能舉證，以證
    實自己主張之事實為真實，則被告就其抗辯事實即令不能舉
    證，或其所舉證據尚有疵累，亦應駁回原告之請求（最高法
    院17年上字第917 號判例意旨參照）。又事實有常態與變態
    之分，其主張常態事實者無庸負舉證責任，反之，主張變態
    事實者，則須就其所主張之事實負舉證責任（最高法院86年
    度台上字第891 號判決意旨參照）。被告既抗辯系爭債權存
    在，依前述舉證責任分配之原則，自應就系爭債權存在負舉
    證責任。
　㈡原告主張系爭信用卡債權，並於97年8月26日已全部清償完畢
    ，被告對之未曾爭執，故該信用卡債權業已消滅，惟兩造其
    後之書狀未再爭執此一債權，應係原告起訴狀記載錯誤。其
    後，原告爭執系爭信用貸款債權，認該信用貸款之契約非其
    親簽，該信用貸款債權不存在云云。被告則抗辯原告前於94
    年1月間向新竹國際商業銀行申請消費性借貸款，惟未料屆
    期不為清償，尚欠本金計18萬2258元，一再催索，均置之不
    理，嗣後渣打國際商業銀行股份有限公司業於96年6月25日
    概括承受新竹國際商業銀行在台分行全部資產、負債及營業
    ，渣打國際商業銀行股份有限公司於100年5月20日與元大國
    際資產管理股份有限公司簽訂「不良債權買賣合約」就本件
    繫屬之本金暨相關利息、遲延利息、違約金、墊付費用等債
    權，以及擔保物權及其他一切從屬權利一併讓與元大國際資
    產等語，業已提出該借據（本院卷第75至80頁）、交易往來
    明細查詢表（本院卷第81頁）、本院支付命令、支付命令確
    定證明書（本院卷第83頁、第85頁）為證，惟原告否認之。
    經查，依渣打國際商業銀行股份有限公司110年8月31日渣打
    商銀字第1100031467號函所附原告開立活期儲蓄存款帳戶明
    細觀之（本院卷第207頁），該帳戶於94年1月26日開戶後，
    並未一次提走全部現金（貸款22萬、申請費用6600元、提出
    20萬5000元、剩餘8400元），而是每期應繳貸款之前，必有
    一筆約略相應應繳貸款之數額存入，直至94年12月8日扣款
    不足為止；倘若非本人開立於第三人存款帳戶(匯入系爭貸
    款之帳戶)，又何人能擁有原告之雙證件，並通過第三人開
    戶檢驗身分等謹慎繁雜程序，完成開戶手續並取得金融卡；
    再者，若他人有意冒原告之名義申辦系爭貸款，又何必將系
    爭貸款匯入原告能支配之帳戶內，與一般偽冒案件之手法大
    不相同；且若為偽冒案件，或是為詐騙集團所利用之帳戶，
    待款項匯入後，應立刻將款項領取一空，但原告之帳戶卻於
    94年1月26日匯入系爭款項後，遲於94年1月31日才將系爭款
    項大部分匯出，而且按時匯入每期應繳貸款金額，直至94年
    12月系爭帳戶才因扣款不足為止；卷內亦無原告向警局備案
    或向地檢署提告等紀錄，原告亦自陳係其親自註銷帳戶（本
    院卷第274頁）。由上可知，原告帳戶之軌跡顯與一般詐騙
    集團所用帳號，或冒名申貸之帳號不符，足可認定該帳號一
    直在原告持有管領中，未曾交付其他人使用。
  ㈢原告雖主張：我對於自己開戶一點印象都沒有，我印象中也
    沒有拿到提款卡。我渣打得同事說當時有弊案，有行員會私
    自操作當時人的帳戶我得知貸款沒有繳納到6個月就是詐欺
    云云。然原告未提出相關事證，就其指訴皆為其片面陳述，
    其主觀上之臆測並非可採。
　㈣原告復主張：依中華金融監督管理委員會中華102年7月31日
    金管銀合字第10230002420號函釋：「…第1條第7項買受人如
    違反相關約定者，金融機構應至少就已違約之不良債權範圍
    與該買受人解約並將債權買回，同時請求違約金；另應將買
    受人名單登錄於聯徵中心供各金融機構參考…」(原證2)等情
    。聯徵中心(會員報送授信資料明細)為何無新竹商銀消費性
    放款債權或持受讓者被告申報異常或呆帳查無原告授信資料
    紀錄云云，然本件執行名義系爭債權為信用貸款，故原告提
    出之聯合徵信中心紀錄清償項目係為信用卡債權，非本次強
    制執行執行名義所表彰信用貸款債權；又聯合徵信中心紀錄
    為金融業者向聯合徵信中心申報後登載，並無法表彰查詢人
    實際債務情形，如原債權人新竹商銀並未申報，無該筆紀錄
    亦為當然；退萬步言，原債權人新竹商銀縱漏未申報，並非
    該信用貸款債權不存在，仍應視卷內證據認定信用貸款債權
    是否存在，原告之主張，顯難憑採。
　㈤本件事證已明，原告雖稱系爭信貸契約上之簽名非其親簽，
    聲請鑑定筆跡云云，本院110年8月3日要求原告提出94年申
    請信用貸款當時原告之大量筆跡（本院卷第135頁），但原
    告並未提出，卷內僅有原告當庭書寫之筆跡（本院卷第137
    、138頁）、原告自書之筆跡（本院卷第139至160頁）、109
    年存款憑條之筆跡，本院卷第99頁），故原告提供字跡皆為
    近期所書，顯難斷定與94年間之簽名筆跡是否同一人所為，
    加以，本院心證已陳明如前，故原告之聲請核無必要，應予
    駁回。
四、綜上所述，原告請求確認原告與被告間18萬2258元消費借貸
    之債權不存在，為無理由，不應准許。
五、本件事證已臻明確，兩造其餘攻擊防禦方法與判決之結果不
    生影響，爰不一一贅論，併此敘明。
六、訴訟費用負擔之依據：民事訴訟法第78條。本件訴訟費用額
    ，依後附計算書確定如主文所示金額。
中　　華　　民　　國　　110 　年　　11　　月　　18　　日
                      臺北簡易庭  法  官  趙子榮
以上正本係照原本作成
如對本判決上訴，須於判決送達後20日內向本庭提出上訴狀。如
委任律師提起上訴者，應一併繳納上訴審裁判費。
中　　華　　民　　國　　110 　年　　11　　月　　18　　日
                                  書記官  陳怡安
計   算   書：
項        目             金   額（新臺幣）    備    註
第一審裁判費             1990元
合        計             1990元